臺灣臺北地方法院民事裁定
111年度消債更字第204號
聲  請  人  
即  債務人  李傳芬  

代  理  人  吳鏡瑜律師(法扶律師)   
相  對  人  
即  債權人  台北富邦商業銀行股份有限公司

法定代理人  程耀輝  
相  對  人  
即  債權人  花旗(台灣)商業銀行股份有限公司


法定代理人  莫兆鴻  
相  對  人  
即  債權人  永豐商業銀行股份有限公司

法定代理人  陳嘉賢  
相  對  人  
即  債權人  玉山商業銀行股份有限公司


法定代理人  黃男州  
相  對  人  
即  債權人  台新國際商業銀行股份有限公司

法定代理人  尚瑞強  
相  對  人  
即  債權人  中國信託商業銀行股份有限公司


法定代理人  利明献  
上列當事人間聲請更生事件事件，本院裁定如下：
    主  文
債務人李傳芬自中華民國一一一年九月十五日下午四時起開始更
生程序。
命司法事務官進行本件更生程序。
    理  由
一、按債務人不能清償債務或有不能清償之虞者，得依本條例所
    定更生或清算程序，清理其債務；債務人無擔保或無優先權
    之本金及利息債務總額未逾新臺幣（下同）1,200萬元者，
    於法院裁定開始清算程序或宣告破產前，得向法院聲請更生
    ；債務人對於金融機構負債務者，在聲請更生或清算前，應
    向最大債權金融機構請求協商債務清償方案，或向其住、居
    所地之法院或鄉、鎮、市、區調解委員會聲請債務清理之調
    解，消費者債務清理條例（下稱消債條例）第3條、第42條
    第1項、第151條第1項分別定有明文。此係採前置協商主義
    ，是債務人於協商程序中，自應本於個人實際財產及收支狀
    況，依最大誠信原則，商討解決方案。如終究不能成立協商
    ，於聲請更生或清算時，法院審酌上開條文所謂「不能清償
    或有不能清償之虞」，允宜綜衡債務人全部收支、信用及財
    產狀況，評估是否因負擔債務，而不能維持人性尊嚴之最基
    本生活條件，所陳報之各項支出，是否確屬必要性之支出，
    如曾有協商方案，其條件是否已無法兼顧個人生活之基本需
    求等情，為其判斷之準據。又法院開始更生程序之裁定，應
    載明其年、月、日、時，並即時發生效力。法院開始更生或
    清算程序後，得命司法事務官進行更生或清算程序，必要時
    得選任律師、會計師或其他適當之自然人或法人1人為監督
    人或管理人，復為同條例第45條第1項、第16條第1 項所明
    定。
二、本件聲請意旨略以：伊積欠無擔保債務達1,241,816元，因
    收入不豐，名下財產不足清償債務，經向本院聲請債務清理
    之調解不成立，而伊包含利息、違約金在內之無擔保或無優
    先權債務總額未逾12,000,000元，復未經法院裁定開始清算
    程序或宣告破產，爰聲請更生等語。
三、經查：
 (一)聲請人為消債條例第2條第1項規定之消費者：
     按本條例所稱消費者，指5 年內未從事營業活動或從事小
     規模營業活動之自然人；前項小規模營業指營業額平均每
     月20萬元以下者；本條例第2條第1項所定之5 年期間，自
     聲請更生或清算前1日回溯5年計算之；第2項所定之營業額
     ，以5年內之營業總額除以實際營業月數計算之，消債條例
     第 2 條第 1、2 項、消債條例施行細則第4條分別定有明
     文。聲請人於民國111年3月8日向本院聲請更生（以其調解
     之聲請，視為更生之聲請），本院自應審酌聲請前5年（即
     106年3月8日起至111年3月8日止）有無從事營業活動。查
     聲請人曾任品阜農產企業社及軒品農產企業社之負責人，
     品阜農產企業社於90年9月25日設立，嗣經臺北市商業處於
     109年07月15日以北市商二字第10941516900號函廢止；軒
     品農產企業社於92年4月4日設立，嗣於105年08月22日歇業
     ，此有財團法人金融聯合徵信中心當事人綜合信用報告－債
     務清理條例前置協商專用債權人清冊在卷可稽(見調解卷第
     9頁)，經本院職權查詢經濟部商業司商工登記公示資料，
     堪信為真。另依據聲請人107年度綜合所得稅各類所得資料
     清單所示(見調解卷第15頁)，聲請人自軒品農產有限公司
     受有300,000元之所得收入，平均每月為25,000元，堪認聲
     請人於聲請前5年內從事之營業活動之平均每月營業額低於
     20萬元，應視為一般消費者。
 (二)聲請人聲請更生前，曾於111年3月8日具狀向本院聲請消 
     債條例前置調解，經本院以111年度北司消債調字第90號調
     解事件受理在案，嗣經本院司法事務官於111年4月6日召開
     調解程序，因兩造均未到庭，調解不成立，聲請人即請求
     進入更生程序等情，業經本院依職權調取調解全卷宗核閱
     屬實，堪可認定，是本件應以債務人調解之聲請，視為更
     生之聲請。從而，本院應綜合聲請人目前全部收支及財產
     狀況，評估其是否已達不能維持符合人性尊嚴之最低生活
     條件，而有「不能清償債務或有不能清償之虞」之情形。
 (三)聲請人之財產及收入狀況：
　 1.聲請人陳稱其自111年2月起在萬大交通有限公司工作，每
     月薪資收入25,000元，並提出國泰世華銀行帳戶明細為證
　　 ，堪可認定。查聲請人並無其他固定性收入，本院即以25
　　 ,000元作為計算聲請人目前清償能力之依據。
　 2.又聲請人名下有92年出廠之汽車1台，及以聲請人為要保人
     之保單4張：分別為全球人壽(保單號碼：Z000000000VUL00
　　 1)、富邦人壽(保單號碼：Z0000000000000AHN)、中華郵政
     (保單號碼：00000000、00000000A0301)等情，此有全國財
     產稅總歸戶財產查詢清單、中華民國人壽保險商業同業公
     會保險業通報作業資訊系統資料查詢結果表為證(見調解卷
     第12頁，本院卷第77頁。然聲請人陳稱該車輛取得時已使
     用超過10年，不知現停於何處及由何人占有，因稅金與罰
     單未繳清而無法辦理報廢，且該車價值已趨近零等語。本
     院衡諸系爭車輛已出廠19年，應無殘值，堪以為真，併予
     敘明。
 (四)聲請人之支出狀況　　
　　 按債務人必要生活費用，以最近一年衛生福利部或直轄市
     政府所公告當地區每人每月最低生活費1.2倍定之；債務人
     聲請更生或清算時所提財產及收入狀況說明書，其表明每
     月必要支出之數額，與本條例第64條之2第1項、第2 項規
     定之認定標準相符者，毋庸記載原因、種類及提出證明文
     件，消債條例第64條之2第1項、消費者債務清理條例施行
     細則第21條之1第3項定有明文。查聲請人主張其每月必要
     生活費用以新北市最低生活費之 1.2 倍計算（見本院卷第
     45頁），本院審酌聲請人陳報其居住在臺北市大安區，爰
     參酌衛生福利部公告之111年度臺北市每人每月最低生活費
     用18,682元之1.2倍即22,418元（計算式：18,682元×1.2＝2
     2,418元），並以此數額作為聲請人每月必要生活費用。
 (五)基上，聲請人目前每月收入25,000元扣除生活必要支出後
　　 ，剩餘2,582元（計算式：25,000元－22,418元＝2,582元
　　 ）可供支配，惟據聲請人之財團法人金融聯合徵信中心查
     詢當事人綜合信用報告回覆書及債權人陳報狀所載，聲請
     人積欠之無擔保債務達1,241,816元，倘以其每月所餘2,58
　　 2元清償，尚須約40年始得清償完畢(計算式：1,241,816元
     ÷2,582元÷12月≒40年)，收入與財產債務差距過大，將致聲
     請人終生無法清償債務完畢，遑論前開債務仍須另行累計
     每月高額之利息及違約金，聲請人每月得用以償還債務之
     數額顯然更低，尚待支付之債務總額應屬更高，其還款年
     限顯然更長，實有違消債條例協助債務人重建更生之立法
     本意。是本院審酌聲請人之財產、信用、勞力及生活費用
     支出等狀況，堪認聲請人客觀上經濟狀況已有不能清償債
     務之虞，而有藉助更生制度調整其與債權人間之權利義務
     關係而重建其經濟生活之必要。
四、綜上所述，聲請人係一般消費者，其對已屆清償期之債務有
    不能清償之虞，且其無擔保或無優先權之債務未逾 1,200萬
    元，復未經法院裁定開始清算程序或宣告破產，又查無消債
    條例第6條第3項、第8 條或第46條各款所定駁回更生聲請之
    事由存在，則聲請人聲請本件更生，即屬有據，爰裁定如主
    文，並命司法事務官進行本件更生程序。
五、至聲請人於更生程序開始後，應另提出足以為債權人會議可
    決或經法院認為公允之更生方案以供採擇，俾免更生程序進
    行至依消債條例第61條規定應行清算之程度；而司法事務官
    於進行本件更生程序、協助聲請人提出更生方案時，應依債
    務人之薪資變化、社會常情及現實環境衡量聲請人之償債能
    力，並酌留其生活上應變所需費用，進而協助聲請人擬定允
    當之更生方案，始符消債條例重建聲請人經濟生活之立法目
    的，附此敘明。
六、依消債條例第11條第1項、第16條第1項、第45條，裁定如主
    文。
中　　華　　民　　國　　111 　年　　9 　　月　　15　　日
              民事第二庭    法　官　蒲心智
以上正本係照原本作成。
本裁定不得抗告。
本裁定已於111年9月15日下午4時公告。　　　　　　　
中　　華　　民　　國　　111 　年　　9 　　月　　15　　日
                            書記官  潘惠敏